臺灣臺中地方法院刑事判決　　　　　　　　　　　　九十二年度訴字第二五九四號
　　公　訴　人　臺灣臺中地方法院檢察署檢察官
　　被　　　告　乙○○
右列被告因偽造文書等案件，經檢察官提起公訴（九十二年度偵字第一四八五二號）
及移
理，判決如左：
    主  文
乙○○行使偽造私文書，足以生損害於他人，處有期徒刑月，如易科罰金，以佰
元折算壹日。
如附表所示之物，均沒收。
    事  實
一、乙○○因缺款花用，竟基於行使偽造私文書及意圖為自己不法所有之詐欺犯意，
    先於民國九十二年三月十三日上午十時許，進入臺中縣烏日鄉○○路四十四號其
    大嫂甲○○房間內，取走甲○○所有之中國國際商業銀行信用卡（卡別：ＭＡＳ
    ＴＥＲ，卡號：0000000000000000）一張，再於同日十三時許
    ，持該信用卡前往臺中市○○路一七八三號揚笙音響有限公司，並於選購價值新
    臺幣（下同）二萬元之汽車音響一套後，將甲○○前開信用卡持交予該公司不詳
    姓名之成年店員，佯裝係甲○○本人，欲以該張信用卡付款，致使該店員不疑有
    他，誤以為乙○○係甲○○本人親自持卡消費，乃於當日十三時三十一分許透過
    該公司之刷卡處理機刷卡，但旋即於十三時三十二分又因退貨而取消該次刷卡紀
    錄。之後，於同日十六時十八分許，店員再度以前開信用卡透過該公司刷卡處理
    機刷卡，並列印一式二聯之簽帳單（一聯為持卡人存根聯，另一聯為商店存根聯
    ），乙○○即在其中一份存根聯之持卡人簽名欄下偽造「甲○○」之署押一枚，
    並因複寫作用，而在另一聯簽帳單之持卡人簽名欄下另偽造「甲○○」之署押一
    枚，以此方式偽造完成內容係表彰由甲○○消費上開二萬元之汽車音響，性質上
    屬於私文書之簽帳單一式二聯，並持交予該店員，主張確認以刷卡方式支付價款
    之意思，而行使偽造之簽帳單私文書，該店員乃將乙○○詐購之汽車音響一套交
    付之，足生損害於甲○○、揚笙音響有限公司、中國國際商業銀行及財團法人聯
    合信用卡處理中心對信用卡管理之正確性。事成之後，乙○○又將該張信用卡放
    回原處。嗣於同年三月二十日，甲○○持該張信用卡刷卡消費，發現信用卡額度
    已滿，經向銀行查詢後，始查悉上情。
二、案經甲○○及中國國際商業銀行分別訴由彰化縣警察局和美分局報告臺灣彰化地
    方法院檢察署呈請臺灣高等法院臺中分院檢察署檢察長核轉臺灣臺中地方法院檢
    察署檢察官偵查起訴，及移送併辦。
    理  由
一、右揭事實，業據被告乙○○於本院審理時為認罪之陳述，核與告訴人甲○○於警
    詢及偵查中指訴之情節相符，復經告訴人中國國際商業銀行具狀指述及告訴代理
    人即該銀行信用卡風險管理部專員邱建穎於警詢及偵查中指陳綦詳，又經被告兄
    長即告訴人甲○○之夫蔡協成於偵查中證述無訛，並有告訴人甲○○出具之切結
    書、右開簽帳單商店存根聯、中國國際商業銀行信用卡偽冒案件冒用證明、卡戶
    交易記錄查詢報表、卡戶基本資料查詢、Fancy歡喜卡申請書等件附卷可稽，足
    見被告右開自白，確與事實相符，堪予信採。又查：
（一）被告明知並無權利使用告訴人甲○○之前開信用卡，且其所前往購物之揚笙音
      響有限公司，若知悉被告並非甲○○本人，又無付款真意，自無可能同意被告
      以前開信用卡刷卡消費之方式付款，更不會將被告所選購之汽車音響交付之，
      詎被告竟向該店家佯裝係甲○○本人並刷卡消費，進而詐得價值二萬元之汽車
      音響一套，其主觀上顯有為自己不法所有之詐欺意圖至明。
（二）被告未經告訴人甲○○之同意或授權，擅自在揚笙音響有限公司刷卡處理機所
      列印出之簽帳單上冒名偽簽「甲○○」之署押，自已妨害告訴人甲○○要否購
      買該項商品，以及是否要以該張信用卡刷卡付款之自主權及決定權，且於事後
      因該張信用卡額度已滿而無法續為使用，權益自受有損害，另有遭發卡銀行追
      償債務，甚而影響信用或發生誤為清償之危險。而揚笙音響有限公司亦因而陷
      於錯誤，誤以為被告係合法之持卡人並有支付價款之意願及能力，同意其以刷
      卡方式消費，進而交付汽車音響一套，顯然對該公司在決定是否與被告為買賣
      交易及交付財物之判斷上，均造成妨害。再者，被告盜用前開信用卡及偽造簽
      帳單後，亦造成財團法人聯合信用卡處理中心在接受該項消費訊息及審核該筆
      簽帳單時，均誤信係有付款意願之合法持卡人甲○○所消費，除在電腦系統予
      以登錄外，並依該項消費紀錄支付揚笙音響有限公司款項，足以妨害財團法人
      聯合信用卡處理中心對信用卡資料管理之正確性。此外，上開二萬元之消費並
      非真正持卡人甲○○所為，則致使發卡銀行中國國際商業銀行無從對持卡人甲
      ○○追償，而有須自行承擔損失之風險。據上，被告右開所為，顯足生損害於
      甲○○、揚笙音響有限公司、中國國際商業銀行及財團法人聯合信用卡處理中
      心。
（三）綜右所陳，本件事證明確，被告右開犯行，洵堪認定。
二、核被告所為，係犯刑法第二百十六條、第二百十條之行使偽造私文書罪及同法第
    三百三十九條第一項之詐欺取財罪。茲析述如下：
（一）按刑法第二百十條所謂之「私文書」，乃指私人制作，以文字或符號為一定之
      意思表示，具有存續性，且屬法律上有關事項之文書而言。持卡人於特約商店
      信用卡簽帳單上簽立署押，係表示該持卡人有在該特約商店消費簽帳單上所示
      之事項及金額之事實，而特約商店可據以向約定之銀行請款，銀行再轉向持卡
      人請款之意，故如有偽簽他人署押於信用卡簽帳單者，自足以生損害於他人，
      應成立偽造私文書罪，最高法院九十一年度台上字第二五五０號裁判可參。基
      此，本案被告乙○○持告訴人甲○○之前開信用卡消費購物，並在揚笙音響有
      限公司刷卡處理機所列印之簽帳單上偽簽信用卡真正名義人「甲○○」之署押
      後，持交予該公司店員而行使之，足生損害於告訴人甲○○、揚笙音響有限公
      司、中國國際商業銀行及財團法人聯合信用卡處理中心對信用卡管理之正確性
      ，核其此部分所為，係犯刑法第二百十六條、第二百十條之行使偽造私文書罪
      。
（二）次按以無付款意思而冒用他人信用卡，偽造原持卡人之筆跡於簽帳單上簽名（
      使用詐術），使特約商店陷於錯誤，誤以為行為人即係原持卡人，而交付行為
      人一定之財物，此一過程，實與詐欺取財罪之構成要件相符合，司法院（）
      廳刑一字第一三０七九號函附之臺灣高等法院研究意見可參。是以本案被告乙
      ○○向揚笙音響有限公司店員佯裝其係真正持卡人甲○○本人，並以盜刷甲○
      ○前開信用卡之方式，向該公司詐得價值二萬元之汽車音響一套，核其此部分
      所為，係犯刑法第三百三十九條第一項之詐欺取財罪。
（三）被告在揚笙音響有限公司刷卡處理機所列印之一式二聯簽帳單其中一聯，偽造
      「甲○○」署押一枚，並因複寫作用，而在另一聯簽帳單持卡人簽名欄處留下
      偽造之「甲○○」署押一枚，各該偽造署押之行為，為偽造該私文書行為之階
      段行為；被告於偽造該份私文書後復持以行使，偽造之低度行為，為行使之高
      度行為所吸收，均不另論罪，僅論以行使偽造私文書罪。
（四）被告所犯上開二罪，有手段目的之牽連關係，應依刑法第五十五條牽連犯之規
      定，從一重之行使偽造私文書罪處斷。
（五）被告持告訴人甲○○之前開信用卡至揚笙音響有限公司後，雖曾於九十二年三
      月十三日十三時三十一分許有刷卡二萬元之紀錄，但旋於十三時三十二分許因
      退貨而取消該項刷卡紀錄，之後，於當日十六時十八分許，揚笙音響有限公司
      才列印出簽帳單交由被告偽簽「甲○○」署押等情，有卷附之商店存根聯簽帳
      單、中國國際商業銀行信用卡偽冒案件冒用證明各一份可資佐憑，公訴人於起
      訴書犯罪事實欄僅記載：「於同日下午一時三十一分許．．．冒用甲○○名義
      在簽帳單上簽名，消費二萬元得逞」等字，尚欠明瞭，附此明。
（六）爰審酌被告前無任何犯罪紀錄，素行良好，有臺灣臺中地方法院檢察署刑案資
      料查註紀錄表、臺灣高等法院被告全國前案紀錄表各一份可按，其正值青年，
      即不思憑己力賺取所需，竟因貪圖私利，擅自拿取其大嫂之信用卡盜用，冀求
      不勞而獲，犯罪之動機、目的可議，詐購財物之商家雖只一家，且於消費一筆
      後，即將該信用卡返回原處，未再繼續盜用，但所詐得之財物為價值二萬元之
      汽車音響，所得利益非小；又告訴人甲○○前開信用卡雖因該筆消費額度已滿
      而無法使用，然就前開被冒名盜刷之款項，幸未誤為代償；揚笙音響有限公司
      就交易之決定上雖受有妨害，但就貨款亦已悉數得償；惟告訴人中國國際商業
      銀行就該筆二萬元之消費，則迄未能獲償，所生損害輕重不一；再考之被告犯
      罪之手段平和，且於本院審理時已坦認犯行，態度非惡等一切情狀，量處如主
      文所示之刑，並諭知易科罰金之折算標準。
（七）被告在揚笙音響有限公司消費二萬元並冒名偽簽「甲○○」署押之簽帳單一式
      二聯，其中：
  １、持卡人存根聯部分，係被告所有並因犯罪所得之物，雖未扣案，但無證據證明
      業已滅失，自應依刑法第三十八條第一項第三款規定，宣告沒收之。又該紙持
      卡人存根聯之持卡人簽名欄下固有由被告偽造之「甲○○」署押一枚，然因該
      署押所附之持卡人存根聯已宣告沒收，爰不予重複宣告沒收（最高法院六十三
      年台上字第二七七０號判例參照）。（即附表編號一）
  ２、另一聯商店存根聯部分，亦係被告因偽造及行使偽造私文書犯行而得之物，但
      業已因被告交付予揚笙音響有限公司，而不屬被告所有，核與刑法第三十八條
      第三項之規定不合。惟按偽造之印章、印文或署押，不問屬於犯人與否，沒收
      之。刑法第二百十九條定有明文。是以該紙商店存根聯上持卡人簽名欄位下，
      由被告偽造之「甲○○」署押一枚，仍應依法宣告沒收。（即附表編號二）
據上論斷，應依刑事訴訟法第二百七十三條之一第一項、第二百九十九條第一項前段
，刑法第二百十六條、第二百十條、第三百三十九條第一項、第五十五條、第四十一
條第一項前段、第三十八條第一項第三款、第二百十九條，罰金罰鍰提高標準條例第
一條前段、第二條，判決如主文。
中      華      民      國      九十三      年    三    月    三十一    日
                                臺灣臺中地方法院刑事第二庭
                                    法  官  莊  嘉  蕙
右正本證明與原本無異。
如不服本判決，應於送達後十日內向本院提出上訴狀（須附繕本），上訴於臺灣高等
法院臺中分院。
                                    書記官
中      華      民      國      九十三      年    三    月    三十一    日
附錄論罪科刑法條
中華民國刑法第二百十六條
行使第二百十條至第二百十五條之文書者，依偽造、變造文書或登載不實事項或使登
載不實事項之規定處斷。
中華民國刑法第二百十條
偽造、變造私文書，足以生損害於公眾或他人者，處五年以下有期徒刑。
中華民國刑法第三百三十九條第一項
意圖為自己或第三人不法之所有，以詐術使人將本人或第三人之物交付者，處五年以
下有期徒刑、拘役或科或併科一千元以下罰金。
附表：
┌──┬───────────────────────────┐
│編號│    應        沒        收        之        物        │
├──┼───────────────────────────┤
│ 一 │揚笙音響有限公司於九十二年三月十三日十六時十八分所列印│
│    │卡別：MASTER，卡號：0000000000000000，消費金額：二萬元│
│    │之簽帳單持卡人存根聯一紙                              │
├──┼───────────────────────────┤
│ 二 │右開簽帳單商店存根聯上，持卡人簽名欄下之「甲○○」署押│
│    │一枚                                                  │
└──┴───────────────────────────┘
